臺灣臺南地方法院民事判決　九十三年度婚字第九六三號
　　原　　　告　甲○○
　　被　　　告　乙○○
右當事人間請求共同辦理離婚登記事件，本院判決如左：
    主      文
原告之訴駁回。
訴訟費用由原告負擔。
    事實及理由
一、按原告之訴，依其所訴之事實，在法律上顯無理由者，法院得不經言詞辯論，逕
    以判決駁回之，民事訴訟法第二百四十九條第二項定有明文。
二、本件原告主張：兩造於民國六十六年五月九日結婚，並育有三女，兩造感情初尚
    和好，詎被告自八十五年間起，生性乍變，一反常態，進而在外與其他女子同居
    ，對原告及家庭置之不顧，原告起初顧念夫妻之情，百般容忍，並好言規勸，惟
    被告並不領情，仍執迷不悟，且變本加厲，竟長年在外不回家，即使偶爾見面也
    難以溝通，有時惡言相向，有時冷漠無言，形同陌路，終至雙方感情破裂，已無
    法再維繫，故於九十三年十一月一日雙方協議離婚，並訂立離婚協議書，且有證
    人二人證明，被告簽訂離婚協議書後即行他去，現行方不明，惟離婚之戶籍登記
    ，尚須雙方共同辦理，被告竟不協同辦理，為此向鈞院提出本訴，並請求判決被
    告應與原告共同辦理離婚戶籍登記手續等語。
三、惟按兩願離婚，須具備書面、二人以上證人之簽名及辦理離婚戶籍登記三項要件
    ，始生效力，為修正民法第一千零五十條所特別規定，若當事人兩願離婚，祇訂
    立離婚書面及有二人以上證人之簽名，而因一方拒不向戶政機關為離婚之登記，
    其離婚契約尚未有效成立，他方自無提起離婚戶籍登記之訴之法律依據，有最高
    法院七十五年度第九次民事庭會議決議可資參照。
四、查原告主張之事實，固據其提出戶籍謄本及離婚協議書各一件為證，惟按七十四
    年六月三日修正後之民法第一千零五十條規定，兩願離婚除應以書面為之、有二
    人以上證人之簽名外，並增列「應向戶籍機關為離婚之登記」為成立要件之一，
    其目的在使雙方當事人於書立兩願離婚書後，至辦理離婚戶籍登記前，能有進一
    步冷靜思考之緩衝時間，茲兩造僅書立經二名證人簽名之兩願離婚書，依前揭規
    定，兩造離婚行為既尚未成立，原告自不得憑尚未成立之離婚要求被告協同辦理
    離婚戶籍登記。是以原告依兩造訂立之離婚協議書，訴請被告協同辦理離婚戶籍
    登記，揆諸前開決議意旨，尚屬無據，從而，原告之訴，依其所訴之事實，在法
    律上顯無理由。爰依民事訴訟法第二百四十九條第二項之規定，不經言詞辯論，
    逕以判決駁回之。
五、結論：依民事訴訟法第二百四十九條第二項、第七十八條，判決如主文。
中　　　華　　　民　　　國　　九十三　　年　　 十二 　　月　　 十五 　　日
                                   臺灣臺南地方法院家事法庭
~B法　　　官　黃　瑪　玲
右為正本係照原本作成。
如對本判決上訴，須於收受判決正本送達後二十日內向本院提出上訴狀（附具繕本）
。
中　　　華　　　民　　　國　　九十三　　年　　 十二 　　月　　 十五 　　日
~B法院書記官　黃　坤　義
